【裁判字號】    99,易,2287
【裁判日期】    990917
【裁判案由】    詐欺等
【裁判全文】
臺灣臺北地方法院刑事判決              99年度易字第2287號
公  訴  人  臺灣臺北地方法院檢察署檢察官
被      告  甲○○
選任辯護人  周嬿容律師
上列被告因詐欺等案件，經檢察官聲請以簡易判決處刑（99年度
偵字第26039號)，本院前認為不宜逕以簡易判決處刑，簽請改依
通常程序審理（99年度簡字第3042號），嗣被告於準備程序中就
被訴事實為有罪之陳述，經本院裁定由受命法官獨任以簡式審判
程序審理，本院判決如下：
    主  文
甲○○犯行使業務登載不實文書罪，處拘役伍拾日，如易科罰金
，以新臺幣壹仟元折算壹日，減為拘役貳拾伍日，如易科罰金，
以新臺幣壹仟元折算壹日。又犯詐欺取財罪，處拘役伍拾日，如
易科罰金，以新臺幣壹仟元折算壹日。應執行拘役柒拾伍日，如
易科罰金，以新臺幣壹仟元折算壹日。
    事  實
一、裕利股份有限公司（址設臺北市松山區○○○路○段126號10
    樓，下稱裕利公司）係從事代理藥品生產廠商提供診所、藥
    局或醫院訂貨並配送藥品及收款服務為業之公司，甲○○自
    民國82年2月1日起擔任裕利公司之收款部副理，負責掌理聯
    繫其業務範圍內之中大型醫院貨款催收事務，及負責領導該
    部門收款員之收款業績，係從事業務之人。竟於92年間起迄
    95年10月間止，基於業務登載不實之概括犯意，明知其應向
    客戶請款然未請款，為降低公司逾期未收款項之帳目餘額，
    使其業務範圍內之醫院應收款項顯示業已收取之假相，竟利
    用臺大醫院、長庚醫院、三軍總醫院等各醫院間付款之慣性
    形成之時間差，及甲○○身為主管之權限，接續以後收帳款
    抵沖前期應收而未收帳款之方式，更改其所掌管之業務報表
    資料而登載之，掩飾應收帳款累計達新臺幣（下同）2641萬
    789 元之差額，並向公司會計財務部門人員行使之，足生損
    害於裕利公司財務資料管理之正確性。甲○○另意圖為自己
    不法之所有，基於詐欺取財之故意，於97年7月1日離職時，
    為順利辦理離職手續以領取結算之薪資及獎金，明知有上開
    帳款差異，竟仍以違背其告知義務而隱瞞上開情事之施用詐
    術方式，致裕利公司陷於錯誤，而依上開資料給付相關獎金
    共5萬4100元。嗣經甲○○離職後同年8月11日寄發電子郵件
    告知裕利公司上開業務登載不實等情事，始查悉上情。
二、案經裕利股份有限公司訴由臺北市政府警察局松山分局報告
    臺灣臺北地方法院檢察署檢察官偵查後聲請以簡易判決處刑
    ，本院前認為不宜逕以簡易判決處刑，簽請改依通常程序審
    理。
    理  由
一、上開事實業據被告甲○○於本院審理時坦承不諱（見本院卷
    99年9月13日準備程序筆錄第2-3頁），並有告訴代理人警詢
    中之指訴及證人即裕利公司資訊室主管楊凱、證人即裕利公
    司收款部業務人員林宗緯偵查中之證述可稽（見98年度他字
    第6247號卷第35-37頁、98年度偵字第26039 號卷第50-52頁
    、第57-59頁)，且有銀行帳戶轉帳資料影本、被告登載不實
    交易明細資料及匯付款項交易明細等（見同上他字卷第9-17
    頁、同上偵字卷第20-40頁)在卷足憑。綜上，足認被告前開
    出於任意性之自白確與事實相符，堪以憑信。本件事證明確
    ，被告上開犯行已堪認定，應依法論科。
二、被告自92年間迄95年10月間止，所為各次業務登載不實復持
    以行使之犯行，均係基於一個概括犯意，其犯罪時間、行為
    彼此間具有密接關聯性，且侵害同一告訴人公司對於財務資
    料管理正確性之法益，是以被告上揭行使業務登載不實文書
    犯行，應認定係接續犯而為概括一罪。是核被告所為，係犯
    刑法第216條、第215條之行使業務登載不實文書罪及同法第
    339條第1項之詐欺取財罪。被告前揭業務登載不實文書之低
    度行為，為其後持以向公司會計財務部門人員行使之高度行
    為所吸收，不另論罪；而被告於離職時，具有應將職務交接
    清楚之作為義務，其明知前所為之帳務登載已然不實，卻仍
    於離職時違背作為義務未清楚交接，且於告訴人公司發給離
    職獎金仍予領取，係屬不作為施用詐術之詐欺取財罪。而被
    告所犯詐欺取財與行使業務登載不實文書2 罪間，犯意個別
    、行為互異，應依數罪併罰分論各處罪刑後，再定其應執行
    之刑。爰審酌被告前未有犯罪前案紀錄，有臺灣高等法院被
    告前案紀錄表在卷可按，素行尚佳；然被告身為裕利公司收
    款部副理，理應忠實執行收取貨款任務，竟未依據付款明細
    按時向業務範圍內之醫療院所收取貨款，致需利用各醫院間
    付款之慣性形成之時間差以抵沖逾期未收款項，更改其所掌
    管之業務報表資料，足生損害於裕利公司財務資料管理之正
    確性，且犯行前後期間長達3 年，次數亦多；惟考量被告已
    坦承犯行，態度尚稱良好，被告所為登載不實之犯行，雖造
    成告訴人公司帳務產生約2650萬元之錯帳，惟尚未形成告訴
    人公司對外債權之損失，以及被告詐欺取財所獲不法財物僅
    5 萬餘元等一切情狀，就被告所犯行使業務登載不實文書罪
    及詐欺取財罪分別量處拘役50日，又被告所犯行使業務登載
    不實文書罪部分，因犯罪時間係在96年4 月24日以前，應依
    中華民國九十六年罪犯減刑條例第2條第1項第3款、第7條規
    定，減其宣告刑二分之一為拘役25日，並與其所犯詐欺取財
    罪所處拘役刑定應執行之刑為拘役75日，並於定刑前、後均
    依刑法第41條第1 項前段規定，諭知得易科罰金併其折算標
    準。又被告雖請求為緩刑之宣告，然本院審酌被告所為犯行
    ，造成告訴人財務帳目資料難以正確核對，致生向醫療院所
    收取逾期貨款之困難，又迄今尚未能與告訴人和解賠償其損
    害，被告復係於離職後始以電子郵件方式告知告訴人上開犯
    行，並辯稱係因業務繁忙、工作壓力及身體狀況所致，尚難
    見其有真誠之悔意，本院認尚未符暫不執行為適當之緩刑要
    件，故不予緩刑之諭知，附此敘明。
據上論斷，應依刑事訴訟法第273條之1第1項、第299條第1 項前
段，刑法第216條、第215條、第339條第1項、第41條第1 項前段
、第51條第6 款，刑法施行法第1條之1，中華民國九十六年罪犯
減刑條例第2條第1項第3款、第7條、第9條，判決如主文。
本案經檢察官劉俊良到庭執行職務。
中    華    民    國    99    年    9     月    17    日
                  刑事第二十庭  法  官  呂政燁
以上正本證明與原本無異。
如不服本判決應於收受送達後10日內向本院提出上訴書狀，並應
敘述具體理由；其未敘述上訴理由者，應於上訴期間屆滿後20日
內向本院補提理由書（均須按他造當事人之人數附繕）「切勿逕
送上級法院」。
                                書記官  呂欣穎
中    華    民    國    99    年    9     月    17    日
附錄本案論罪科刑法條全文：
中華民國刑法第216條（行使偽造變造或登載不實之文書罪）
行使第210條至第215條之文書者，依偽造、變造文書或登載不實
事項或使登載不實事項之規定處斷。
中華民國刑法第215條（業務上文書登載不實罪）
從事業務之人，明知為不實之事項，而登載於其業務上作成之文
書，足以生損害於公眾或他人者，處3年以下有期徒刑、拘役或5
百元以下罰金。
中華民國刑法第339條（普通詐欺罪）
意圖為自己或第三人不法之所有，以詐術使人將本人或第三人之
物交付者，處5年以下有期徒刑、拘役或科或併科1千元以下罰金
。
以前項方法得財產上不法之利益或使第三人得之者，亦同。
前二項之未遂犯罰之。

司法院資訊處製作；財團法人民間司法改革基金會備份。
